臺灣高等法院刑事判決　　　　　　　　 96年度上訴字第315號
上　訴　人
即　被　告　乙○○
上列上訴人因偽造文書等案件，不服臺灣士林地方法院95年度訴
字第944號，中華民國95年8月16日第一審判決（起訴案號：臺灣
士林地方法院檢察署95年度偵字第4234號），提起上訴，本院判
決如下：
    主  文
上訴駁回。
    事  實
一、乙○○與甲○○原為夫妻，同住在臺北縣八里鄉○○路○段
    452號3樓，於民國 (下同）94年12月6日離婚。乙○○因缺
    錢花用，竟意圖為自己不法之所有，於94年9月27日在上開
    住處，利用甲○○搬遷至他處居住之機會，將代甲○○領取
    之臺北富邦銀行寄送至上址之信用卡（卡號：000000000000
    0000號）侵占入己，並於94年10月1日攜至中國大陸北京地
    區，進而於94年10月3日，未經甲○○之同意，冒用其名義
    ，以語音輸入其身分資料之方式開啟該信用卡，並在該卡背
    面持卡人簽名欄偽簽甲○○「Daniel Chin」之英文署名，
    並基於意圖為自己不法所有之概括犯意，於附表所示之時、
    地，連續行使該信用卡刷卡消費，並於信用卡簽帳單上偽簽
    「Daniel Chin」之署名，持交如附表所示商店之服務人員
    行使之，致其等誤認乙○○為合法之持卡人，因陷於錯誤而
    交付財物，共刷卡消費人民幣6萬9041.15元（折合新臺幣29
    萬4351元），足以生損害於甲○○、前開特約商店與臺北富
    邦銀行對於顧客持信用卡消費資料管理之正確性。嗣甲○○
    於94年10月24日接獲乙○○以電子郵件通知後，經向富邦銀
    行查詢，始查悉上情。
二、案經甲○○告訴暨臺北縣政府警察局蘆洲分局報告偵辦。
    理  由
一、訊據上訴人即被告坦承上開事實不諱，核與告訴人之指述相
    符，並有入出境查詢結果乙紙、刷卡簽單15紙、切結書、本
    票各1紙、台北富邦銀行信用卡開卡查詢1紙、信用卡申請書
    、掛號郵件查單各1紙、信用卡消費明細及帳單乙份在卷可
    稽。足認被告之自白與事實相符，可以採信。本件事證明確
    ，犯行堪予認定。
二、查刑法於94年1月7日修正通過，於94年2月2日公布，並於95
    年7月1日施行。按行為後法律有變更者，適用行為時之法律
    ，但行為後之法律有利於行為人者，適用最有利於行為人之
    法律，修正後之刑法第2條第1項定有明文。此條規定乃與刑
    法第1條罪刑法定主義契合，而貫徹法律禁止溯及既往原則
    ，係規範行為後法律變更所生新舊法律比較適用之準據法，
    是刑法第2條本身雖經修正，但刑法第2條既屬適用法律之準
    據法，本身尚無比較新舊法之問題，應一律適用裁判時之現
    行刑法第2條規定以決定適用之刑罰法律。茲就本案適用法
    條相關部分比較新舊法如下：
  (1)刑法分則編各罪所定罰金之貨幣單位原為銀元，且依修正前
    刑法第33條第5款規定，罰金刑為1銀元以上，而有關罰金倍
    數之調整及銀元與新台幣之折算標準，則定有「罰金罰鍰提
    高標準條例」及「現行法規所定貨幣單位折算新台幣條例」
    ，除罰金以1銀元折算3元新台幣外，並將72年6 月26日以前
    修正之刑法部分條文罰金數額提高10倍，其後修正者則不再
    提高倍數，修正後刑法第33條第5款則將罰金刑提高為新台
    幣1千元以上，並以百元計算之，是修正後罰金刑之最低數
    額，則比修正前提高，自以修正前之規定對被告較為有利，
    應適用修正前之規定。又增訂刑法施行法第1條之1規定，將
    刑法分則編各罪所定罰金之貨幣單位均改為新台幣，並將72
    年6月26日以前修正之刑法部分條文罰金數額提高為30倍，
    其後修正者則提高為3倍。依照該條之立法理由說明謂：「
    ……考量新修正之刑法施行後，不再適用現行法規所定貨幣
    單位折算新臺幣條例，為使罰金數額趨於一致，避免衍生新
    舊法比較適用問題，以緩和實務適用法律之衝擊，於不變動
    罰金數額之前提下，爰為第2項規定。」可知本條之規定，
    即在於避免就罰金之提高比較新舊法，且依本條規定，將罰
    金貨幣單位改為新臺幣，再予提高30倍，等於依罰金罰鍰提
    高標準條例第1條前段提高 10 倍後，折算為新臺幣之金額
    ，故實際上並無變更，而不在法律變更比較新舊法之列、按
    照法官除有特別規定外，應依現時有效法律裁判之原則，應
　　逕行適用刑法施行法第1條之1第1、2項規定。
  (2)修正前刑法第55條規定：「犯一罪而其方法或結果之行為犯
    他罪名者，從一重處斷」、第56條規定：「連續數行為而犯
    同一之罪名者，以一罪論，但得加重其刑至二分之一」；修
    正後刑法已刪除牽連犯、連續犯之規定。此刪除雖非犯罪構
    成要件之變更，但顯已影響行為人刑罰之法律效果，自屬法
    律有變更。如適用修正後之刑法，將以數罪論處併罰。是比
    較新、舊法結果，適用修正前刑法有關牽連犯、連續犯之規
    定，較有利於行為人。
  (3)被告行為時之刑法第41條第1項前段規定：「犯最重本刑為5
    年以下有期徒刑以下之刑之罪，而受6個月以下有期徒刑或
    拘役之宣告，因身體、教育、職業、家庭之關係或其他正當
    事由，執行顯有困難者，得以1元以上3元以下折算1日，易
    科罰金。」又修正前罰金罰鍰提高標準條例第2條（於95年7
    月1日修正刪除）規定，就其原定數額提高為100倍折算1日
    ，則本件被告行為時之易科罰金折算標準，最高得以銀元
    300元折算1日，經折算為新臺幣後，最高得以新臺幣900元
    折算為1日。惟95年7月1日施行之刑法第41條第1項前段則規
    定：「犯最重本刑為5年以下有期徒刑以下之刑之罪，而受6
    個月以下有期徒刑或拘役之宣告者，得以新臺幣1000元、
    2000元或3000元折算1日，易科罰金。」比較修正前後之易
    科罰金折算標準，以修正前之規定，較有利於被告。
三、核被告乙○○所為，係犯刑法第335條第1項之侵占罪、同法
    第216條、第210條行使偽造私文書罪、同法第339條第1項之
    詐欺取財罪。其偽造「Daniel Chin」之署名於信用卡背面
    持卡人簽名欄及簽帳單而偽造私文書之低度行為為行使之高
    度行為所吸收，均不另論罪。被告先後多次偽造文書、詐欺
    取財犯行均係於刑法修正施行前，其時間緊接，犯罪構成要
    件相同，顯係基於概括之犯意為之，為連續犯；且所犯上開
    侵占、偽造文書及詐欺取財罪間，有方法與目的之牽連關係
    ，為牽連犯，應依修正施行前之連續犯、牽連犯規定，從一
    重之連續偽造私文書罪處斷。台北富邦銀行信用卡（卡號
    0000000000000000號）背面偽造之「Daniel Chin」簽名一
    枚、附表所示商號之簽帳單（附於95年度他字第196號偵查
    卷第69頁至第86頁）上偽造之「Daniel Chin」簽名各一枚
    ，均係偽造之署名，不問屬於犯人與否，均依刑法第219條
    規定宣告沒收。
四、原審本於上開相同之認定，援引刑法第2條1項前段、第216
    條、第210條、刑法第335條第1項、第339條第1項、第219條
    、修正前第56條、第55條、第41條第1項，罰金罰鍰提高標
    準條例第1條前段、修正前罰金罰鍰提高標準條例第2條、現
    行法規所定貨幣單位折算新台幣條例第2條之規定，量處被
    告有期徒刑4月，如易科罰金以300元即新台幣900元折算1日
    ，認事用法，並無違誤，量刑亦頗適當。被告上訴，請求給
    予時間與債權銀行協商，清償欠款，爭取緩刑之機會，惟被
    告於審判期日未到庭，亦未提出任何還款之資料供參，且依
    告訴人陳稱：伊於本週一 (96年5月7日)有與富邦銀行通過
    電話，知悉被告還沒有作任何清償動作等語，足認被告尚未
    還清銀行欠款，自不能從輕處罰。又本件罰金刑部分應適用
    刑法施行法第1條之1之規定，已如上述，原判決適用罰金罰
    鍰提高標準條例第1條前段，固有不合，惟結果並無不同，
    毋庸撤銷改判，附此敘明。
五、被告經合法通知，無正當理由不到庭，爰不待其陳述，逕行
    判決。
六、據上論斷，依刑事訴訟法第368條、第371條，判決如主文。
本案經檢察官呂光華到庭執行職務。
中　　華　　民　　國　　96　　年　　5 　　月　　23　　日
                  刑事第九庭審判長法  官  劉景星
                                  法  官  官有明
                                  法  官  陳世宗
以上正本證明與原本無異。
如不服本判決，應於收受送達後十日內向本院提出上訴書狀，其
未敘述上訴之理由者並得於提起上訴後十日內向本院補提理由書
（均須按他造當事人之人數附繕本）。
                                  書記官  丁淑蘭
中　　華　　民　　國　　96　　年　　5 　　月　　25　　日
附錄：本案論罪科刑法條全文
中華民國刑法第335 條（普通侵占罪）
意圖為自己或第三人不法之所有，而侵占自己持有他人之物者，
處 5 年以下有期徒刑、拘役或科或併科 1 千元以下罰金。
前項之未遂犯罰之。
中華民國刑法第216條（行使偽造變造或登載不實之文書罪）
行使第 210 條至第 215 條之文書者，依偽造、變造文書或登載
不實事項或使登載不實事項之規定處斷。
中華民國刑法第210條（偽造變造私文書罪）
偽造、變造私文書，足以生損害於公眾或他人者，處 5 年以下有
期徒刑。
中華民國刑法第339條（普通詐欺罪）
意圖為自己或第三人不法之所有，以詐術使人將本人或第三人之
物交付者，處5 年以下有期徒刑、拘役或科或併科1 千元以下罰
金。
以前項方法得財產上不法之利益或使第三人得之者，亦同。
前二項之未遂犯罰之。
附表：
 ┌──┬──────┬──────────┬─────┐
 │編號│  時    間  │    地       點     │消費金額（│
 │    │            │                    │人民幣）  │
 ├──┼──────┼──────────┼─────┤
 │一  │94年10月7日 │跨世紀中關村家樂福店│420元     │
 ├──┼──────┼──────────┼─────┤
 │二  │94年10月9日 │北京美大咖啡有限公司│105元     │
 ├──┼──────┼──────────┼─────┤
 │三  │同上        │BEIJING SHIJI LONGDU│2280元    │
 │    │            │HOTEL               │          │
 ├──┼──────┼──────────┼─────┤
 │四  │同上        │同上                │100元     │
 ├──┼──────┼──────────┼─────┤
 │五  │同上        │同上                │1萬3000元 │
 ├──┼──────┼──────────┼─────┤
 │六  │94年10月10日│同上                │124元     │
 ├──┼──────┼──────────┼─────┤
 │七  │同上        │同上                │133元     │
 ├──┼──────┼──────────┼─────┤
 │八  │94年10月11日│同上                │1000元    │
 ├──┼──────┼──────────┼─────┤
 │九  │94年10月12日│同上                │1萬3951元 │
 ├──┼──────┼──────────┼─────┤
 │十  │同上        │ZHONGGUANCUN JIALEF │902.42元  │
 ├──┼──────┼──────────┼─────┤
 │十一│94年10月14日│BEIJING SHIJI LONGDU│50元      │
 │    │            │HOTEL               │          │
 ├──┼──────┼──────────┼─────┤
 │十二│同上        │ZHONGGUANCUN JIALEF │168.49元  │
 ├──┼──────┼──────────┼─────┤
 │十三│94年10月16日│北京美大咖啡有限公司│73元      │
 ├──┼──────┼──────────┼─────┤
 │十四│同上        │HUA HUI HUA CHEN MAR│120.12元  │
 │    │            │KETPLACE            │          │
 ├──┼──────┼──────────┼─────┤
 │十五│94年10月17日│BEIJING SHIJI LONGDU│3萬6000元 │
 │    │            │HOTEL               │          │
 ├──┼──────┼──────────┼─────┤
 │十六│94年10月20日│BEIJING HENGJI YANSH│185元     │
 │    │            │A STDRE CO.         │          │
 ├──┼──────┼──────────┼─────┤
 │十七│94年10月21日│HUA HUI HUA CHEN    │272.18元  │
 ├──┼──────┼──────────┼─────┤
 │十八│94年10月23日│BJ NORTH STAR SHOPPI│156.94元  │
 │    │            │NG CENTER           │          │
 └──┴──────┴──────────┴─────┘
